【裁判字號】    89,上訴,1879
【裁判日期】    890831
【裁判案由】    毒品危害防制條例
【裁判全文】
臺灣高等法院臺中分院刑事判決                  八十九年度上訴字第一八七九號
    上  訴  人
    即  被  告  甲○○
右上訴人因違反毒品危害防制條例案件，不服臺灣台中地方法院八十九年度訴字第一
八五七號中華民國八十九年八月三十一日第一審判決（起訴案號：臺灣台中地方法院
檢察署八十九年度毒偵緝字第三四一號），提起上訴，本院判決如左：
    主    文
原判決關於施用第一級毒品部分及定執行刑部分，均撤銷。
甲○○連續施用第一級毒品，處有期徒刑捌月，第一級毒品海洛因貳包（驗後淨重壹
點伍柒公克，包裝重零點陸公克）沒收銷燬之，葯鏟貳支沒收。
其他上訴駁回。
第二項判決及上訴駁回部分，應執行有期徒刑拾月，第一級毒品海洛因貳包（驗後淨
重壹點伍柒公克，包裝重零點陸公克）、第二級毒品安非他命包（毛重拾肆點零
公克，含袋重）沒收銷燬之，葯鏟貳支沒收。
    事    實
一、甲○○前因施用第一級毒品海洛因案件，經台灣台中地方法院檢察署檢察官聲請
    原審以八十八年度毒聲字第四五三六號裁定送觀察、勒戒後，認無繼續施用毒品
    之傾向，經台灣台中地方法院檢察署檢察官於民國（下同）八十八年八月六日以
    八十八年度毒偵字第三八、三九號處分不起訴確定後。詎仍不知悔改，另基於施
    用第一級毒品之概括犯意，自八十九年一月初某日起至八十九年六月二十二日止
    ，在台中市其友人住處，以將第一級毒品海洛因摻在香煙內吸用方式，施用第一
    級毒品海洛因多次，平均一星期施用一次；復另基於概括犯意，自八十九年一月
    初某日起至八十九年六月二十二日某時，在台中市其友人住處，以將第二級毒品
    安非他命置於玻璃球吸食器內，用火燒烤至冒白煙後，吸食其產生之氣體方式，
    施用第二級毒品安非他命三次。嗣分別於八十九年一月二十日凌晨二時許，在台
    中市市○路一二三號二樓處，為警查獲，並扣得第二級毒品安非他命一包（毛重
    六．三公克，含袋重）；於八十九年一月二十六日下午五時許，在台中市○○路
    與進化路口麥當勞店內，為警查獲，並在其所穿胸罩內、內褲後方查扣得第二級
    毒品安非他命二包（毛重七．七公克，含袋重）、第一級毒品海洛因二包（驗後
    淨重一．五七公克，包裝重○．六三公克），及其所有施用第一級毒品所用葯鏟
    二支。嗣甲○○因未到案執行觀察、勒戒，而由台灣台中地方法院檢察署發佈通
    緝後，於八十九年六月二十二日晚上八時許，在台中縣神岡鄉○○路與民生路口
    ，為警緝獲。嗣甲○○經臺灣台中地方法院檢察署檢察官以原審八十九年度毒聲
    字第二五四七號裁定送觀察、勒戒（依據八十九年一月二十日及同年一月二十六
    日查獲之行為）後，認有繼續施用毒品之傾向。
二、案經台中市警察局第一分局、台中縣警察局霧峰分局、豐原分局分別移送台灣台
    中地方法院檢察署檢察官偵查起訴。
    理    由
一、右揭事實，業據被告甲○○於偵訊、原審及本院審理時，坦承不諱，且
  (一)被告，(1)於八十九年一月二十日凌晨二時許，在台中市市○路一二三號二樓處，
    為警查獲，經採尿液送請台中市衛生局檢驗結果檢出甲基安非他命、嗎啡均呈陽
    性反應，有該所煙毒尿液檢驗成績書一紙在卷可稽；(2)於八十九年一月二十六日
    下午五時許，在台中市○○路與進化路口麥當勞店內，為警查獲，經採尿液送請
    台中縣衛生局檢驗結果檢出甲基安非他命、嗎啡均呈陽性反應，有該局檢驗尿水
    報告書一紙在卷可稽；(3)於八十九年六月二十二日晚上八時許，在台中縣神岡鄉
    ○○路與民生路口，為警緝獲，經移送台灣台中地方法院檢察署，由檢察官依原
    審八十九年四月二十七日所為八十九年度毒聲字第二五四七號裁定送觀察、勒戒
    ，於入台灣台中看守所時，經該所採其尿液檢驗結果，檢出甲基安非他命、嗎啡
    均呈陽性反應，有該所八十九年六月二十九日中所正總字第○五八七號函附之
    濫用藥物尿液檢驗報告一紙在卷可稽。
  (二)被告，(1)於八十九年一月二十日凌晨二時許，在台中市市○路一二三號二樓處，
    為警查獲，並查獲第二級毒品安非他命一包（毛重六．三公克，含袋重）扣案足
    資佐證；(2)於八十九年一月二十六日下午五時許，在台中市○○路與進化路口麥
    當勞店內，為警查獲，並在其所穿胸罩內、內褲後方查扣得第二級毒品安非他命
    二包（毛重七．七公克，含袋重）、第一級毒品海洛因二包（淨重一．五七公克
    ，包裝重○．六三公克）、葯鏟二支扣案足資佐證，而扣案之海洛因二包，經送
    請法務部調查局檢驗結果，確係海洛因（驗後淨重一．五七公克，包裝重○．六
    三公克），有該局八十九年二月二十四日00000000號鑑定通知書一紙在
    卷可稽。
  (三)被告前於八十六年七月間因施用毒品，嗣經台灣台中地方法院檢察署檢察官聲請
    原審以八十八年度毒聲字第四五三六號裁定送觀察、勒戒後，認無繼續施用毒品
    之傾向，經台灣台中地方法院檢察署檢察官於八十八年八月六日以八十八年度毒
    偵字第三八、三九號處分不起訴確定之情，亦有該不起訴處書分書在卷可查。
  (四)而被告經台灣台中地方法院檢察署發佈通緝後，於八十九年六月二十二日晚上八
    時許，在台中縣神岡鄉○○路與民生路口，為警緝獲後，經臺灣台中地方法院檢
    察署檢察官以原審八十九年度毒聲字第二五四七號裁定送觀察、勒戒（依據八十
    九年一月二十日及同年一月二十六日查獲之行為）後，認有繼續施用毒品之傾向
    ，亦有原審八十九年度毒聲字第二五四七號刑事裁定、台灣台中看守所八十九年
    七月五日中所正總字第○六八七號函證明書在卷可按。
  (五)事證明確，被告右揭犯行，洵堪認定。
二、核被告所為，係犯毒品危害防制條例第十條第一項之施用第一級毒品、及同條第
    二項之施用第二級毒品罪。被告分別持有第一級毒品海洛因、第二級毒品安非他
    命，嗣進而施用之，其持有之低度行為應為施用之高度行為所吸收，均不另論罪
    。被告先後多次施用第一級毒品海洛因及施用第二級毒品安非他命之行為，時間
    緊接，犯罪構成要件相同，顯係出於概括之犯意為之，均為連續犯，爰依刑法第
    五十六條之規定以一罪論，並加重其刑。原審對被告所犯施用第二級毒品罪部分
    ，依毒品危害防制條例第十條、第二項、第十八條第一項前段、第二十條第三項
    前段，刑法第十一條前段、第五十六條、第三十八條第一項第二款，審酌被告施
    用毒品，經不起訴處分確定後，不知戒慎警惕，猶繼續施用毒品，有失政府制定
    毒品危害防制條例之立法美意，本不宜寬貸，惟此乃自戕行為及犯後已坦承部分
    犯行，態度良好等一切情狀，量處有期徒刑四月、第二級毒品安非他命三包（毛
    重共十四．０公克，含袋重），依毒品危害防制條例第二條之規定，係屬第二級
    毒品，不問屬於犯人與否，爰依毒品危害防制條例第十八條第一項前段之規定，
    宣告沒收銷燬之。至於扣案葯鏟二支，係屬被告所有供分別施用第一級、第二級
    毒品罪所用之物（無法分辨係施用第一級毒品或第二級毒品所用，爰在各該犯罪
    論罪科刑項，分別諭知沒收。），被告雖否認為其所有，惟被告為警查獲時，係
    警方在其所穿內褲後方查獲，則若非其所有，其又為何將之藏放在內褲後方，是
    被告此之所辯，顯屬卸責之詞，不足採信，爰依刑法第三十八條第一項第二款之
    規定，予以宣告沒收，認事用法核無不合，量刑亦妥適，被告上訴對原審此部分
    判決請求從輕量刑，為無理由，應予駁回。另原審對被告犯毒品危害防制條例第
    十條第一項施用第一級毒品罪部分、論罪科刑，固非無見，惟查原審此部分判決
    事實未敘明被告係基於概括之犯意，理由亦未論述被告有連續犯，即有未當，被
    告此部分上訴指摘原審此部分判決不當，其上訴為有理由，應由本院將原審此部
    分判決撤銷改判，爰審酌被告犯罪之動機、施用毒品次數、犯後態度等一切情狀
    ，量處有期徒刑八月，扣案之第一級毒品海洛因貳包（驗後淨重壹點伍柒公克，
    包裝重零點陸公克）依毒品危害防制條例第二條之規定，係屬第一級毒品，不
    問屬於犯人與否，爰依毒品危害防制條例第十八條第一項前段之規定，宣告沒收
    銷燬之。至於扣案葯鏟二支亦宣告沒收，理由同前所述。
三、被告所犯施用第一級毒品罪，及施用第二級毒品罪二罪之間，犯意各別，行為互
    殊，應予分論併罰，爰定其應執行刑為本判決主文第二項及上訴駁回部分，應執
    行有期徒刑拾月，第一級毒品海洛因貳包（驗後淨重壹點伍柒公克，包裝重零點
    陸公克）、第二級毒品安非他命包（毛重拾肆點零公克，含袋重）沒收銷燬
    之，葯鏟貳支沒收。
四、據上論結，應依刑事訴訟法第三百六十八條、第三百六十九條第一項前段、第三
    百六十四條、第二百九十九條第一項前段、毒品危害防制條例第十條第一項、第
    十八條第一項前段、第二十條第三項前段，刑法第十一條前段、第五十六條、第
    五十一條第五款、第三十八條第一項第二款，判決如主文。
本案經檢察官乙○○到庭執行職務。
中      華      民      國    八十九     年      十一     月    二十八  日
                                  臺灣高等法院臺中分院刑事第三庭
                                        審判長法  官  方  艤  駐
                                              法  官  廖  柏  基
                                              法  官  劉  連  星
右正本證明與原本無異。
施用第一級毒品罪部分得上訴。
施用第二級毒品罪部分不得上訴。
如不服本判決應於收受送達後十日內向本院提出上訴書狀，其未述上訴之理由者並
得於提起上訴後十日內向本院補提理由書（均須按他造當事人之人數附繕本）。
                                              書記官  顏  子  良
中      華      民      國    八十九     年      十一     月    二十九  日
附錄本案論罪科刑法條：
毒品危害防制條例第十條：
  施用第一級毒品者，處六月以上五年以下有期徒刑。
  施用第二級毒品者，處三年以下有期徒刑。
                                                                        Ｉ


司法院資訊處製作；財團法人民間司法改革基金會備份。
